臺北高等行政法院判決　　　　　　　　　　　　　　九十二年度訴字第五一○八號
　　　　　　　　　　　　　　　.
　　原　　　告　龍錩貨運有限公司
　　代　表　人　甲○○
　　訴訟代理人　陳萬發律師
　　被　　　告　桃園縣政府
　　代　表　人　乙○○縣長）.
　　訴訟代理人　丙○○
　　　　　　　　丁○○
右當事人間因石油管理法事件，原告不服經濟部中華民國九十二年九月十五日經訴字
第○九二○六二二○○四○號訴願決定，提起行政訴訟。本院判決如左：
　　主  文
原告之訴駁回。
訴訟費用由原告負擔。
　　事  實
一、事實概要：原告未經被告許可，擅自於桃園縣龍潭鄉○○路○段五一五號，違法
    設置自用加儲油（氣）設施，為行政院海岸巡防署海岸巡防總局北部地區巡防局
    桃園機動查緝隊會同被告聯合取締小組，於民國九十二年三月二十日當場查獲原
    告之司機陳森榮利用原告所有之加儲油（氣）設施，為渠公司之連結車（車號為
    ９Ｊ─０６１）加注柴油，除當場製作筆錄外並依法查扣相關證物（加儲油設施
    器具及油料），該巡防局乃於九十二年三月三十一日以桃園機字第○九二○○○
    四六二四號函函請被告辦理。被告遂於九十二年五月十三日以府建公字第○九二
    ○一○○三九八號處分書，以原告未取得自用加儲油（氣）設施許可，擅自違法
    設置自用加儲油（氣）設施，違反石油管理法第十八條第一項，爰依同法第四十
    條第一項第三款及第二項規定，為科處原告新台幣（以下同）一百萬元罰鍰，並
    沒入供銷售或自用之石油製品及所使用之加儲油（氣）設施器具之處分。原告不
    服，提起訴願，經經濟部以九十二年九月十五日經訴字第○九二○六二二○○四
    ○號訴願決定駁回，原告仍不服，遂向本院提起行政訴訟。
二、兩造聲明：
　(一)原告聲明：訴願決定及原處分均撤銷。
　(二)被告聲明：駁回原告之訴。
三、兩造之爭點：本件原告是否未經申請核准而設置「加儲油設備」？
　(一)原告主張之理由：
    1.石油主管機關經濟部能源委員會，就客貨運輸業因加油站迴旋空間不足等問題
      ，乃同意客貨運輸業得自設自用加儲油設施，原告乃於九十一年八月即向被告
      申請設置自用加儲油設施，此有卷內被告九十一年八月二十九日府建公字第○
      九一○一七五五二二號之公函可憑，故原告依法係有權申請設置自用加儲油設
      施之人。
    2.因被告之內部單位權責不一，忽稱申請案應由城鄉局辦理，忽稱應由建設局辦
      理，莫衷一是，致原告之申請案一再被拖延遲宕，此為可歸責於被告所致。至
      於被告所查獲本件系爭置於「桃園縣龍潭鄉○○路○段五一五號」之油槽設備
      ，該油槽係供保養卡車之保養場作為洗滌引擎等維修之用，此業據原告負責人
      甲○○在海岸巡防署桃園機動查緝隊調查之筆錄敘明，並有委託維修契約書可
      憑，但被告並未實查該契約之受託人宋結成，就逕為不利於原告之認定，自非
      得宜。
    3.被告以石油管理法第十八條第一項、第四十條第一項第三款為處罰原告之依據
      ，然查，依石油管理法第四十條第一項第三款所指構成處罰之要件，係指「違
      反第十八條第一項規定，未經申請核准而設置『儲油設備』」，復依同法第二
      條第一項第九款就「儲油設備」之定義，係指「定著於土地上或地面下具有頂
      蓋、牆壁，專供儲存石油之構造物，並依建築法規定領得建築物使用執照者」
      。經查，本件被告所查扣之設備，並不符合石油管理法第二條第一項第九款所
      指「儲油設備」之定義，自不屬違反同法第十八條第一項規定，更不可依同法
      第四十條第一項第三款為處罰，則不待言。被告適用法律錯誤，自應撤銷原處
      分。
　(二)被告主張之理由：
    1.依經濟部九十一年二月六日經濟部經能字第○九○○四六二八二二○號令訂定
      發布之「自用加儲油加儲氣設施設置管理規則」第三條明定：本規則所稱自用
      加儲油（氣）設施，係指客貨運輸業、營造工程業、工廠、機關或中央主管機
      關同意設置之對象，為供其自用車輛或動力機械加注汽油、柴油或液化石油氣
      者，而備置之儲油（氣）槽（含儲油桶）及加油（氣）設備。前項儲油槽（含
      儲油桶）內容積總合在二公秉以下者，或經中央主管機關認定無法或不適宜設
      置自用加儲油設施者，不適用本規則之規定。
    2.本件原告未經申請核准於桃園縣龍潭鄉○○路○段五一五號設置自用加儲油（
      氣）設施，於九十二年三月二十日經被告聯合稽查取締小組會同海岸巡防總局
      北部地區巡防局、中國石油公司桃園營業處及經濟部能源委員會委託之慶全工
      程有限公司人員，於該址當場查獲柴油四千二百公升、儲油槽二座（二十公秉
      裝、三十公秉裝）、加油機二組，顯已違反「自用加儲油加儲氣設施設置管理
      規則」之規定，被告爰依石油管理法第十八條、第四十條第一項第三款規定，
      於九十二年五月十三日以府建公字第○九二○一○○三九八號處分書處原告一
      百萬元罰鍰，並沒入所使用之石油製品與所使用之加儲油（氣）設施器具。
    3.有關原告所訴前曾於九十一年八月向被告申請設置自用加儲油設施及因被告內
      部單位權責不一拖延申請乙節，經查，原告因申請設置地點未符相關土地管制
      規定，被告遂於九十一年八月二十九日以府建公字第○九一○一七五五二二號
      函請原告逕向土地主管機關申請審查核准後再向被告辦理並檢還原申請書件。
      另關於查獲地點與原告公司設址地點並不同及該查獲設施用途亦非加油之用乙
      節，被告係依據海巡署筆錄龍錩貨運公司會計邱雪霞偵訊筆錄略為，因海巡署
      及桃園縣政府稽查人員至桃園縣龍潭鄉○○路○段五一五號龍錩貨運公司（即
      本公司址）查緝非法儲油槽時，當場查獲司機陳森榮正為其所駕駛之車號（９
      Ｊ─０６１）本公司所屬大貨車加油，而負責人甲○○恰巧赴卓蘭洽公，並稱
      公司所提供之油係為柴油，並未對外販售，僅提供本公司車輛使用。另依據龍
      錩貨運公司司機陳森榮偵訊筆錄略為，我總共加柴油二五三公升，因車輛是公
      司的，所以每天只要把加油量登記在簿子上即可。因此原告未經核准而設置自
      用加儲油設施，並為其所屬車輛加油服務，應無疑義。
　　理  由
一、按「客貨運輸業、營造工程業、工廠、機關或經中央主管機關同意者，為供其自
    用車輛或動力機械加注汽油、柴油或液化石油氣，經直轄市、縣（市）主管機關
    專案核准，得設置自用加儲油（氣）設施。」為石油管理法第十八條第一項所規
    定。又「有下列各款情事之一者，處新台幣一百萬元以上五百萬元以下罰鍰：．
    ．．三、違反第十八條第一項規定，未經申請核准而設置自用加儲油（氣）設施
    。」、「前項供銷售或自用之石油製品及所使用之加儲油（氣）設施器具，沒入
    之。」同法第四十條第一項第三款及第二項亦定有明文。而依石油管理法第十八
    條第二項規定授權訂定，由經濟部九十二年一月二十二日修正發布之經能字第○
    九二○四六○○八○○號令發布之「自用加儲油加儲氣設施設置管理規則」第三
    條第一項及第二項復規定：「本規則所稱自用加儲油（氣）設施，係指客貨運輸
    業、營造工程業、工廠、機關或經中央主管機關同意設置之對象，為供其自用車
    輛或動力機械加注汽油、柴油或液化石油氣者，而備置之儲油（氣）槽（含儲油
    桶）及加油（氣）設備。」、「前項儲油槽（含儲油桶）內容積總和在二公秉以
    下或經中央主管機關認定無法或不適宜設置自用加儲油設施者，不適用本規則之
    規定。」。
二、本件被告前以原告未經核准，擅自於桃園縣龍潭鄉○○路○段五一五號，違法設
    置自用加儲油（氣）設施，違反石油管理法第十八條第一項規定，爰依同法第四
    十條第一項第三款及第二項規定，以九十二年五月十三日府建公字第○九二○一
    ○○三九八號處分書對原告處一百萬元罰鍰，並沒入供銷售或自用之石油製品與
    所使用之加儲油（氣）設施器具。原告於訴願階段原主張其曾於九十一年八月向
    被告申請設置自用加儲油設施，惟尚未獲准，又被告所查獲置於「桃園縣龍潭鄉
    ○○路○段五一五號」之油槽設備，並非供原告使用（原告之住址為桃園縣龍潭
    鄉○○街），且該油槽係供保養卡車之保養場作為洗引擎等之用，故無首揭法條
    之適用云云。於本院中復主張依石油管理法第二條第一項第九款就「儲油設備」
    之定義，係指「定著於土地上或地面下具有頂蓋、牆壁，專供儲存石油之構造物
    ，並依建築法規定領得建築物使用執照者」。經查，本件被告所查扣之設備，並
    不符合石油管理法第二條第一項第九款所指「儲油設備」之定義，自不屬違反同
    法第十八條第一項規定，更不可依同法第四十條第一項第三款為處罰云云。
三、經查，原告未經被告許可擅自於桃園縣龍潭鄉○○路○段五一五號，違法設置自
    用二十公秉及三十公秉儲油槽二座、柴油四千二百公升，加油機二組，為行政院
    海岸巡防署海岸巡防總局北部地區巡防局桃園機動查緝隊會同被告聯合取締小組
    於九十二年三月二十日，當場查獲原告之司機陳森榮利用原告所有前開設施，為
    該公司之連結車（車號為９Ｊ─０６１）加注柴油之事實，為原告所是認，並有
    被告所檢送海岸巡防總局北部地區巡防局九十二年三月三十一日桃園機字第○九
    二○○○四六二四號函及經原告之會計邱雪霞親閱無訛簽名捺印之九十二年三月
    二十日海岸巡防署桃園機動查緝隊訊問（偵訊）筆錄（第一次）記載「我於九十
    一年十二月中旬許到龍錩貨運公司任職會計時該非法儲油槽就已經設置，至於何
    時設置我不知道。公司於去年八月間曾向桃園縣政府提出申請，但迄今尚未核准
    。」、「我們公司（龍錩貨運公司）所提供的油是柴油，油源來自何處我不知道
    。並未對外販售，僅提供本公司所屬車輛使用。」及經原告之司機陳森榮親閱無
    訛簽名捺印之九十二年三月二十日海岸巡防署桃園機動查緝隊訊問（偵訊）筆錄
    （第一次）記載「因為海巡署桃園機動查緝隊及縣政府稽查人員於九十二年三月
    二十日十三時，在桃園縣龍潭鄉○○路○段五一五號內，當場查獲我所駕駛號９
    Ｊ─０６１連結車正在加油，‧‧」、「我總共加柴油二五三公升，是我自己加
    油的。」、「因車輛是公司的，所以每天只要把加油量登記在簿子上就可以了。
    」，附卷可稽，況原告代表人於九十二年三月二十八日海岸巡防署桃園機動查緝
    隊訊問（偵訊）筆錄（第一次），也自承該加油設施為其所設置，雖於九十一年
    八月十三日申請，但尚未經被告許可，目前補件中等語，前開事實應可認定。原
    告所有之前開儲油槽二座，雖與石油管理法第二條第一項第九款所定之「儲油設
    備」定義不儘相符，惟該規定是指依法得核准設置之儲油設施而言，原告之油槽
    既可儲柴油四千二百公升，併同被查獲之加油機二組，自屬儲（加）油設施無訛
    。是原告未經核准而設置自用加儲油設施，並為其所屬車輛加油之違規事實，洵
    堪認定。又原告違規行為地雖與其公司營業住址不同，仍無解原告該當首揭法條
    「未經核准擅自設置自用加儲油設施」之構成要件，是原告所訴該等設施與其無
    涉，核不足採。從而，本件被告以原告違反首揭法條規定所為科處一百萬元罰鍰
    ，並沒入供銷售或自用之石油製品及所使用之加儲油設施器具之處分，於法並無
    不合。訴願決定予以維持，亦稱妥適。原告徒執前詞，聲請撤銷，為無理由，應
    予駁回。
據上論結，本件原告之訴為無理由，爰依行政訴訟法第九十八條第三項前段，判決如
主文。
中　　華　　民　　國　　九十三　　　年　　　十　一  　月　　　四　　　　日
              　　   臺 北 高 等 行 政 法 院  第 三 庭
                  　　     審 判 長 法    官　鄭 忠 仁
                                    法    官　楊 莉 莉
                                    法    官　林 育 如
右為正本係照原本作成。
如不服本判決，應於送達後二十日內，向本院提出上訴狀並表明上訴理由，如於本判
決宣示後送達前提起上訴者，應於判決送達後二十日內補提上訴理由書（須按他造人
數附繕本）。
中　　華　　民　　國　　九十三　　　年　　　十　一  　月　　　四　　　　日
            　　    　              書 記 官  林 玉 卿
